【裁判字號】    92,上易,1050
【裁判日期】    920909
【裁判案由】    過失致死
【裁判全文】
臺灣高等法院高雄分院刑事判決          九十二年度上易字第一五號
    上  訴  人
    即  被  告  甲○○○
右上訴人因過失致死案件，不服臺灣高雄地方法院九十一年度易字第一六九二號中華
民國九十二年四月二十二日第一審判決（起訴案號：臺灣高雄地方法院檢察署九十年
度偵字第一七一五九號），提起上訴，本院判決如左：
    主  文
上訴駁回。
甲○○○緩刑貳年。
    事  實
一、甲○○○明知自己並未受有製造爆竹之允許且無正當理由，但為補貼生活家計之
    用，乃先於民國九十年五、六月間向案外人蔡麗花（另經檢察官為不起訴處分）
    拿取沖天炮之半成品與火心等物放置於高雄縣彌陀鄉○○村○○○路五六號家中
    加工。詎甲○○○應注意、並能注意加工爆竹煙火場所應有防止爆炸性發火性物
    質引起危害之符合標準之必要安全設備，以防範危險之發生，竟疏未注意，未為
    任何防範措施即貿然在上址堆放沖天炮半成品，致上開儲存之沖天炮於九十年六
    月十三日十七時十五分許，因遇不明火源而發生爆炸引起火災，致當時因前來甲
    ○○○住處玩耍之鄰童張婉如因此受有呼吸衰竭及灼傷等傷害、張俞貞受有臉部
    、雙手及雙腳二度灼傷、張婷雅受有全身二度燒傷（張俞貞、張婷雅傷害部分均
    未據告訴），張婉如延至同年月十八日十時二十分因傷重不治死亡。
二、案經高雄縣政府警察局岡山分局報告臺灣高雄地方法院檢察署檢察官偵查起訴。
    理  由
一、訊據上訴人即被告甲○○○固坦承有於右揭時地，在前開住處從事加工沖天炮之
    事實，惟否認有何過失，辯稱：「當時是張伊禾與陳金朝在外面抽菸，那陣子我
    是從事沖天炮代工，我是負責把炮心固定的工作，炮心裡面應該有些許的火藥。
    我們是在家外的騎樓做。張伊禾有先向我開玩笑說，如果把香煙蒂丟到煙火處不
    知你們會怎樣。後來張伊禾就離開，那時張婉如都一直在該處。後來張伊強就過
    來跟我先生借打火機，張伊強也有向張婉如說，要點炮心看看，他點燃後，把炮
    拿到地上要踩熄，可是沒有踩到，所以一瞬間就引燃，我家有放一支滅火器。從
    張伊強進來至點燃為止，時間很短，我根本沒有時間來阻止」云云。惟查：
（一）被害人張婉如確係因本件火災逃避不及致受有呼吸衰竭及灼傷等傷害，並於九
      十年六月十八日因急性呼吸衰竭、成人性呼吸窘迫症及燒傷並吸入性灼傷而死
      亡等情，據臺灣高雄地方法院檢察署檢察官督同法醫勘驗屬實，製有勘驗筆錄
      、相驗屍體證明書及台北榮民總醫院高雄分院法醫參考病例摘要等資料附卷足
      憑。
（二）又本件火災發生地點係高雄縣彌陀鄉○○村○○○路五六號；又依據燃燒現場
      大門紗窗及門聯受熱後情形，研判燃燒方向應由南向北、下往上方向燃燒，因
      該紗窗及門聯係以靠近南側及下方軟化、變形情形較為嚴重，而門聯上方尚保
      持原來情形，是本件燃燒處應為前該住處南側騎樓處附近，堪予認定。此外，
      現場發現有製造大量沖天炮成品及半成品等物品，此有高雄縣消防局九十年六
      月二十八日燃燒原因調查報告書（檔案號碼：Ｒ０１Ｆ１３Ｒ１）及所附現場
      照片在卷可稽。而爆竹煙火為爆裂物，遇不特定火源極易引起燃燒爆炸，被告
      甲○○○本應注意，並為防範措施以防止火災之發生。然觀之現場照片，被告
      甲○○○非但未於現場標示任何警告標語，且隨意將沖天炮等危險物品任意堆
      置於家中，是其對於災害之防免，確有過失。
（三）本件火災發生之原因，證人陳金朝於偵訊時雖證稱：「（爆炸經過？）孩子的
      父親張伊仁、張伊禾及張伊強都先後來到，伊強跟我說借打火機，我問他要做
      什麼，他沒說，我叫他別亂來之後，看他打火點燃炮心，一下子就爆炸，要說
      危險也來不及了：：：當時炮火放在旁邊」等語（見九十年九月二十八日偵訊
      筆錄）；其於原審審理時證稱：「（當時的情形？）我當時坐在門外，裡面有
      我太太及幾個小孩子，他們在做炮心。張伊強走過來時，看到我就直接把我的
      打火機拿走，沒有告訴我要做什麼，他要走進屋內時，我有聽到他要作弄他的
      姪子，我轉頭要阻止他時，已經看到火心點燃，他也正把火心丟到地下要踩熄
      ，可是踩不熄，一下子火花就冒出來」等語（見原審九十一年六月四日訊問筆
      錄）。然證人陳金朝於警訊時對於此情證稱：「（當時為何會發生爆炸起火燃
      燒？）我不清楚為什麼會發生爆竹爆炸起火，當時我坐在騎樓地方旁（門旁）
      ，忽然轟一聲，現場就煙霧淹漫：：：」等語（見九十年六月二十日警訊筆錄
      ）。是證人陳金朝對於本件爆炸前張伊強是否曾向伊借打火機並點燃炮心如此
      重要之情事，其於第一次製作筆錄時完全未曾提及，而遲至檢察官偵訊時始為
      上開證言。衡情，證人陳金朝與被告甲○○○為夫妻關係，而被告甲○○○與
      張伊強於本案中又屬對立之地位，是證人陳金朝是否係為脫免被告甲○○○之
      罪責而為上開證詞，不無可能。故此，證人陳金朝證稱張伊強有上開行為而導
      致爆炸云云是否可採，仍有可疑。而觀之現場遺留之打火機照片，打火機之外
      觀絲毫未有毀損或火燒之痕跡，若本件火災發生之原因，確如被告甲○○○及
      證人陳金朝所供稱係張伊強以打火機點燃炮心後因未踩熄所致，則當時張伊強
      置於手中之打火機應該會有燒毀之痕跡，然鑑識人員於現場所查獲之打火機外
      觀相當正常，足認本件火災發生之原因，應非打火機點燃炮心所致。是被告甲
      ○○○辯稱本件火災係張伊強所致云云，尚屬無據，且張伊強亦經判決無罪確
      定。
（四）再者，依上開調查報告書雖認：「結論：本案燃燒戶為高雄縣彌陀鄉○○村○
      ○○路五十六號，燃燒處為該址南側騎樓處附近，燃燒原因以該址屋主在騎樓
      下作沖天炮引信加工時，點蚊香不慎引起沖天炮的引信而造成燃燒可能性較大
      ：：：」等語，惟據現場拍攝之蚊香鐵片照片，亦未有任何遭火燒之痕跡，且
      據證人張俞貞於偵訊時證稱當時未有點燃蚊香等語，益徵本件火災發生之原因
      ，亦非被告甲○○○點燃蚊香所致。綜前所述，本件火災發生之原因，應排除
      係張伊強點燃打火機或被告甲○○○點蚊香所致，而係其他外力所產生之結果
      。然承前所述，被告甲○○○未經許可而在家中從事沖天炮之危險物品加工，
      其當有應注意防止任何發生火災可能之義務，然其疏未注意而未為任何警示標
      語或防範措施，足認其對於本件火災事故之發生，顯有過失。張婉如因本事故
      火災燒傷死亡，與被告之過失，有相當因果關係。綜上所論，足徵被告甲○○
      ○所辯，均係卸責圖免之詞，委不足採，被告甲○○○所犯事證明確，其犯行
      洵堪認定。
二、核被告甲○○○所為，係犯刑法第二百七十六條第一項之過失致人於死罪。原審
    因而適用上述法條及刑法第四十一條第一項、罰金罰鍰提高標準條例第一條前段
    、第二條，並審酌被告素行良好，然其在家中從事沖天炮之危險物品加工，而未
    為任何警告標語或防護措施，發生他人遭燒死之嚴重後果，其違反注意義務之過
    失程度匪輕，所生危害頗重，事後猶否認有何過失情事等一切情狀，量處有期徒
    刑五月，並諭知易科罰金折算之標準，其認事用法核無不合，量刑亦稱允洽，被
    告上訴意旨否認犯罪，指摘原判決不當，為無理由，應予駁回。第按被告未曾受
    有期徒刑以上刑之宣告，有臺灣高等法院被告全國前案紀錄表在卷可稽，因一時
    疏忽而觸刑章，經此刑之宣告教訓後，當知所警惕而無再犯之虞，且於本院審理
    期間，已與被害人家屬達成和解，賠償新臺幣一百萬元，有和解書可稽，是本院
    認刑之宣告以暫不執行為適當，併諭知緩刑二年，以啟自新。
據上論斷，應依刑事訴訟法第三百六十八條、刑法第七十四條第一款，判決如主文。
本案經檢察官彭南雄到庭執行職務。
中    華    民    國      九十二      年      九      月     九   日
                              臺灣高等法院高雄分院刑事第八庭
                                  審判長法官  郭雅美
                                        法官  裕斗
                                        法官  江泰章
右正本證明與原本無異。
不得上訴。
                                  法院書記官  郭榮芳
中    華    民    國      九十二      年      九      月    九    日
附錄：本判決論罪科刑法條
刑法第二百七十六條第一項
因過失致人於死者，處二年以下有期徒刑、拘役或二千元以下罰金。


司法院資訊處製作；財團法人民間司法改革基金會備份。
